【裁判字號】    98,裁,1312
【裁判日期】    980527
【裁判案由】    營利事業所得稅
【裁判全文】
最  高  行  政  法  院  裁  定
                                      98年度裁字第1312號
上  訴  人  桐核麥生物科技股份有限公司
代  表  人  甲○○
被 上訴 人  財政部臺灣省南區國稅局
代  表  人  邱政茂
上列當事人間營利事業所得稅事件，上訴人對於中華民國98年1
月20日高雄高等行政法院97年度訴字第805號判決，提起上訴，
本院裁定如下︰
    主  文
上訴駁回。
上訴審訴訟費用由上訴人負擔。
    理  由
一、按對於高等行政法院判決之上訴，非以其違背法令為理由，
    不得為之，行政訴訟法第242條定有明文。依同法第243條第
    1項規定，判決不適用法規或適用不當者，為違背法令；而
    判決有同條第2項所列各款情形之一者，為當然違背法令。
    又提起上訴，應以上訴狀表明上訴理由，並應添具關於上訴
    理由之必要證據，復為同法第244條第1項第4款及第2項所明
    定。準此，當事人對於高等行政法院判決提起上訴，如以高
    等行政法院判決有行政訴訟法第243條第1項規定之不適用法
    規或適用不當為理由時，其上訴狀或理由書應有具體之指摘
    ，並揭示該法規之條項或其內容；若係成文法以外之法則，
    應揭示該法則之旨趣；倘為司法院解釋或本院之判例，則應
    揭示該判解之字號或其內容；如以高等行政法院判決有行政
    訴訟法第243條第2項所列各款情形為理由時，其上訴狀或理
    由書應揭示合於該條項各款之事實。上訴狀或理由書如未依
    此項方法表明，或其所表明者與上開法條規定不合時，即難
    認為已對高等行政法院判決之違背法令有具體之指摘，其上
    訴自難認為合法。
二、本件上訴人對於高雄高等行政法院民國（下同）97年度訴字
    第805號判決（下稱原判決）上訴，雖以：(一)上訴人於90年9
    月取得股東提供之系爭專門技術辦理作價入股，已通過主管
    機關臺南科學園區開發籌備處審定同意，完全符合財政部77
    年5月4日台財稅第770654904號函釋，被上訴人卻依行為事
    實完成後發布且對上訴人不利之財政部90年11月30日台財稅
    第0900457339號函釋，否准上訴人本應有攤折規定之適用，
    實有違稅捐稽徵法第1條之1規定、信賴保護原則及租稅法律
    主義。(二)遍查所得稅法之規定，並無「技術作價入股」不得
    認列為費用之明文，則應依回歸財務會計之處理方式，許上
    訴人於所得稅申報時，將取得無形資產之成本認列為費用，
    分年予以攤銷，始符營利事業所得稅查核準則（下稱查核準
    則）第2條之規定，然原判決理由及原處分未考量及此，否
    准上訴人將取得成本逐年攤提，顯有不適用查核準則第2條
    之違法。又原判決理由及原處分違反商業會計及租稅實務原
    理，僅拘泥於法條文字對所得稅法第60條為解釋，對於立法
    原意乃有所曲解，顯有解釋與適用法規之違誤。專門技術既
    屬資產（不論有形或無形）之一種，縱原判決認為系爭專門
    技術不應適用所得稅法第60條規定分年計提攤折，亦應許上
    訴人依收入成本費用配合原則，將該資產出價取得之成本「
    一次認列費用」，始與所得稅法第24條規定之收入成本費用
    配合原則無違。原判決理由枉顧此點，核與所得稅法第24條
    收入成本費用配合原則有違，亦有判決不備理由之違法。(三)
    縱「專利權及專門技術作為股本投資辦法」因作股投資比例
    門檻不合時宜遭廢止，然財政部為配合引進高級科技、促進
    工業升級政策，所發布之77年5月4日台財稅第770654904號
    函釋（依法核准作股之無形資產准比照開辦費攤提），仍應
    繼續存在並適用於本件，是原判決有應適用而不適用上開函
    釋之違誤等語，為其論據。惟查，原判決業已論明：所得稅
    法第60條之內容既以正面表列方式，規定於辦理營利事業所
    得稅結算申報時，僅限於營業權、商標權、著作權、專利權
    及各種特許權等5項方可列為無形資產，並依其規定年數計
    算攤折；非屬上開規定之項目，自不得於辦理營利事業所得
    稅結算申報時攤折列報為費用。又稅法規範之課徵事項與財
    務會計規範之目的並非完全相同，此觀查核準則第2條規定
    營利事業所得稅之調查、審核應依稅捐稽徵法、所得稅法及
    查核準則等相關規定，營利事業依商業會計法規定處理之會
    計事務與稅捐稽徵法、所得稅法及查核準則等相關規定不符
    者，仍應於結算申報書內自行調整之甚明。未取得專利權之
    專門技術，並無所得稅法第60條規定分年攤折費用規定之適
    用。至於財政部77年5月4日台財稅第770654904號函，則是
    為配合「專利權及專門技術作為股本投資辦法」所為之租稅
    優惠措施，而「專利權及專門技術作為股本投資辦法」既已
    於86年9月24日廢止，本件自無從援引該函釋，而為有利於
    上訴人之認定。上訴人主張所得稅法第60條有關無形資產攤
    折之規定，乃例示而非列舉之規定，被上訴人不應拘泥於法
    條所用文字而無視該條之立法目的致損及上訴人之權利；且
    自商業會計法第50條及商業會計處理準則第19條第1項第6款
    等規定可知，無形資產不限於所得稅法第60條所例示之種類
    ，專門技術為無形資產，於財務會計原則應按其效益年限分
    年平均攤折，所得稅法既查無不准將技術作價入股不得認列
    為費用之規定，則依查核準則第2條之規定，自應許上訴人
    於所得稅申報時將之列為費用分年攤折，被上訴人援引財政
    部67年4月4日台財稅第32167號函釋否准上訴人申報攤折，
    違反所得稅法第24條收入成本費用配合原則及實質課稅原則
    、信賴保護原則、租稅法律主義云云，並非可採等情，本院
    核原判決所適用之法規與該案應適用之現行法規並無違背，
    與解釋判例亦無牴觸，並無所謂原判決有違背法令之情形。
    另核上訴狀所載其餘內容，或係重述其在原審業經主張而為
    原判決摒棄不採之陳詞，或係就原審取捨證據、認定事實之
    職權行使事項，任加指摘違誤，或係就原審所為論斷或駁斥
    其主張之理由，泛言原判決不備理由及判決不適用法規、法
    則或適用不當，而未具體表明原判決究竟有如何合於不適用
    法規或適用不當、或有行政訴訟法第243條第2項所列各款之
    情形，尚難認為已對原判決之如何違背法令有具體之指摘。
    依首揭規定及說明，應認其上訴為不合法，應予駁回。
三、據上論結，本件上訴為不合法。依行政訴訟法第249條第1項
    前段、第104條、民事訴訟法第95條、第78條，裁定如主文
    。
中    華    民    國    98    年    5     月    27    日
                    最高行政法院第三庭
                        審判長法官  高  啟  燦
                              法官  胡  方  新
                              法官  帥  嘉  寶
                              法官  黃  合  文
                              法官  吳  慧  娟
以  上  正  本  證  明  與  原  本  無  異
中    華    民    國    98    年    5     月    27    日
                              書記官  張  雅  琴


司法院資訊處製作；財團法人民間司法改革基金會備份。
